【裁判字號】    95,上更(一),314
【裁判日期】    950530
【裁判案由】    偽造文書等
【裁判全文】
臺灣高等法院刑事判決             95年度上更(一)字第314號
上  訴  人
即自訴人    戊○○
            乙○○
            庚○○
            己○○
            辛○○
            甲○○○
            壬○○
            丙○○
上  訴  人
即  被  告  丁○○原名為游志.
上列上訴人即自訴人，因自訴被告丁○○（游志明）偽造文書等
案件，不服臺灣臺北地方法院九十一年度自緝字第六一號，中華
民國九十二年九月三十日第一審判決，提起上訴，判決後，經最
高法院撤銷發回，本院判決如下：
    主  文
原判決撤銷。
本件自訴不受理。
    理  由
一、自訴意旨略以：
（一）被告丁○○（原名游志明）明知其母游林菊為會首，會期
      自八十七年十二月二十日至九十年一月二十日，含會首共
      二十七會，每會二萬元，每月二十日在台北市○○街十九
      巷六弄九號一樓開標之互助會，其中會員陳謝然並未參加
      該互助會，係游林菊所虛列之會員；並明知該會之會員李
      淑芳並未標得會款，仍為活會會員，且並無轉讓該會之意
      思，竟與游林菊（現由原審通緝中）基於共同詐欺取財之
      概括犯意聯絡，而共同連續為下列詐欺取財犯行：
  １、八十七年十二月底，先由游林菊向區周玉雪詐稱陳謝然有
      參加該互助會且要轉讓該會半會，希望區周玉雪以二十一
      萬二千五百元承接，使區周玉雪陷於錯誤而於八十七年十
      二月二十日交付現金二十一萬二千五百元給游建陞點收，
      並由游建陞代游林菊開立到期日為八十八年三月二十二日
      ，面額二十一萬二千五百元之本票一紙予區周玉雪作為擔
      保。又八十七年十二月底，先由游林菊打電話給區周玉雪
      ，向區周玉雪詐稱李淑芳想要標會但未標到，希望其可承
      接李淑芳的會，因區周玉雪不明瞭游林菊之意，區周玉雪
      至游林菊位於上址住處時，接續由游建陞向區周玉雪施用
      詐術，使區周玉雪陷於錯誤而於八十七年十二月二十二日
      匯款三十四萬七千八百元至游林菊臺北縣汐止農會帳戶內
      ，嗣後因區周玉雪向游建陞索取該會之會單，游建陞又向
      區周玉雪佯稱該會要增加四會需多繳交三萬九千六百元，
      使區周玉雪陷於錯誤又交付三萬九千六百元予游建陞。
  ２、於八十八年一月二十日，由游建陞打電話向壬○○佯稱陳
      謝然有參加該會，但現需要錢無法再跟會，希望壬○○承
      接陳謝然的會，使壬○○陷於錯誤，而於同日委由賴秀娥
      與游林菊、游建陞一同至第一銀行領取二十八萬一千元，
      連同身邊現金總共三十九萬一千元，當場交給游林菊及游
      建陞。
（二）游建陞明知游林菊、曾馨億（原名曾銀貞）共同擔任會首
      ，會期自八十七年三月二十日至八十九年十二月二十日，
      含會首共三十五會，每會三萬元、採內標制，每月二十日
      在台北市○○街十九巷六弄九號一樓開標之互助會，其中
      游林菊所負責之會員辛○○並未標得會款，係活會會員，
      竟與游林菊基於共同犯意聯絡，利用辛○○並未到場開標
      之機會，於八十八年一月二十日在上址，由游建陞冒用辛○○之名義在標單上偽造辛○○之姓名及標金八千三百元
      ，於開標時持向在場之會員行使得標，游林菊並稱係辛○○委託游建陞標取會款，以此詐術使該會之活會會員（包
      括被冒標之辛○○）陷於錯誤以為辛○○得標而交付會款
      予游建陞，共詐得會款五十二萬零八百元（含被冒標者之
      活會會員共二十四人，每人繳交會款二萬一千七百元），
      足以生損害於活會會員及被冒標者。
（三）游建陞明知陳謝然並未參加其為會首、會期自八十六年二
      月十五日起至八十八年八月十五日止，含會首共三十七會
      ，每會一萬元、採內標制，每月十五日在上址開標之互助
      會，竟基於詐欺取財及行使偽造私文書之犯意，在上開會
      單上虛列陳謝然為會員，於八十六年六月十五日開標之當
      日，在標單上偽造陳謝然之姓名及標金三千一百元，於開
      標時持向在場之會員行使而冒標會款，使活會會員陷於錯
      誤誤以為陳謝然得標而交付會款予游建陞，共詐得會款二
      十萬零七千元（扣掉會首、死會會員及被冒標者陳謝然，
      則實際活會會員共三十人），足以生損害於活會會員及被
      冒標者。
二、按自訴人應委任代理人到場。前項代理人應選任律師充之，
    刑事訴訟法第三十七條第一項前段、第二項定有明文。又自
    訴之提起，應委任律師行之，自訴人未委任代理人，法院應
    定期以裁定命其委任代理人，逾期仍不委任者，應諭知不受
    理之判決，亦為刑事訴訟法第三百十九條第二項、第三百二
    十九條第一、二項所明定。前開規定，依刑事訴訟法第三百
    六十四條之規定，於第二審上訴程序準用之。
三、次按刑事自訴案件，一經提起而繫屬於法院，在該審級法院
    繫屬中，訴訟主體相互間即發生訴訟上之權利義務關係，此
    訴訟關係，法院與當事人均應受其拘束，故訴訟繫屬繼續中
    ，訴訟關係固然存在，該繫屬法院自應加以審判，但一經終
    局裁判，審級訴訟關係即已消滅，從而自訴案件倘經繫屬之
    第一審法院為終局判決，原有審級之訴訟關係即歸於消滅，
    當事人若表示不服，而提起第二審上訴，乃繫屬於另一審級
    之開始，而與該上訴審發生另一審級之訴訟關係。亦即，提
    起上訴時，本諸舊程序用舊法，新程序用新法之一般原則，
    重新繫屬於上訴審之自訴案件，自訴人自應依修正後之規定
    委任律師為代理人。本件自訴人自訴被告丁○○（游志明）
    偽造文書等案件，臺灣臺北地方法院係於九十二年九月三十
    日判處被告罪刑，其時修正刑事訴訟法已經公布施行，自訴
    人不服第一審判決提起上訴（被告亦提起上訴），即應依修
    正後之刑事訴訟法之規定，委任律師為之。自訴人未依法委
    任，雖經本院於九十五年五月十一日裁定命自訴人補正，各
    自訴人已於九十五年五月十七日或十八日收受裁定，此有送
    達證書可按。自訴人迄未依法補正律師為代理人，於法即有
    未合。揆諸前開說明，自應由本院將原審判決撤銷，諭知自
    訴不受理之判決，並不經言詞辯論為之。
據上論斷，應依刑事訴訟法第三百六十九條第一項前段、第三百
六十四條、第三百二十九條第二項、第三百四十三條、第三百七
十二條，判決如主文。
中    華    民    國    95    年    5     月    30    日
                  刑事第十四庭  審判長法  官  蘇 隆 惠
                                      法  官  林 秀 鳳
                                      法  官  林 瑞 斌
以上正本證明與原本無異。
自訴人如不服本判決，應於收受送達後十日內向本院提出上訴書
狀，其未敘述上訴之理由者並得於提起上訴後十日內向本院補提
理由書（均須按他造當事人之人數附繕本）。
被告不得上訴。
                                      書記官  陳 思 云
中    華    民    國    95    年    6     月    2     日


司法院資訊處製作；財團法人民間司法改革基金會備份。
